臺灣高等法院民事判決　　　　　　　　　　　　　九十二年度上易字第一一六二號
　　上　訴　人　乙○○
　　訴訟代理人　羅子武律師
　　被上　訴人　甲○○
　　訴訟代理人　李淑寶律師
右當事人間請求損害賠償事件，上訴人對於中華民國九十二年八月二十一日臺灣臺北
地方法院九十二年度訴字第一一０二號第一審判決提起上訴，本院於九十三年五月十
二日言詞辯論終結，判決如下：
    主　　文
上訴駁回。
第二審訴訟費用由上訴人負擔。
    事　　實
甲、上訴人方面：
一、聲明：(一)原判決廢棄。(二)被上訴人應給付上訴人新台幣（下同）壹佰萬元整暨本
    訴訟繕本送達之翌日起至清償日止，按年息百分之五之利息。(三)第一、二審訴訟
    費用由被上訴人負擔。
二、陳述：除與原判決記載相同者外，補稱略以：
  (一)原審判決與事實不符或有矛盾部分：
    1.上訴人懷孕之時間，係於八十九年四月間，然原審竟認為上訴人因懷孕之事，
      自八十八年九月底開始，就撥打電話，顯與事實不符。
    2.上訴人並未於刑事案件中或原審起訴狀中表示自八十八年九月底起連續撥打（
      ○二）00000000號、（○二）00000000號、0000000
      000號、0000000000號等電話，但原審竟表示上訴人有承認上揭
      情事之實。
    3.上訴人於原審九十二年八月六日所提呈之原證三和解書草稿，第一張是謝霖芬
      之字跡，第二、三張係由訴外人謝霖芬一方所提供，而非由上訴人所撰寫，原
      審似乎有認定是由上訴人所撰寫之情，顯與事實不符，蓋向來要以錢處理，都
      是由謝霖芬一方所提出，自原證三所記載之新臺幣陸佰萬元，即可得知。
  (二)被上訴人具有侵害上訴人名譽權之情事：
    1.被上訴人向警局報案指出，上訴人自八十八年九月起，即因上訴人係因為要與
      訴外人，即被上訴人先生分手，心有不甘，才持續以電話騷擾方式報復。惟查
      ，上訴人是自八十九年四月發現懷孕後，為與謝霖芬處理懷孕事宜，才撥打電
      話。根本沒有所謂因遭謝霖芬分手，心有不甘情事，被上訴人如此指控，即有
      散布上訴人是一廂情願，並遭謝霖芬拒絕後，仍死纏著謝霖芬，並以持續打電
      話方式騷擾報復，指述上訴人品格低劣。縱使被上訴人於警訊時，是以「可能
      」表示上情，但影響人格重大情事，豈可以不確定性之說詞而免責，換言之，
      就算無故意，亦該當過失之責。
    2.據中華電信公司出據之資料可證，被上訴人所有之行動電話00000000
      00號，確係自八十八年十一月二十四日啟用，因此，益證上訴人根本不可能
      於八十八年九月就撥打此一行動電話號碼給被上訴人，另被上訴人指控上訴人
      撥打之電話號碼00000000，亦據訴外人謝霖芬告知係自八十九年一、
      二月間左右才使用，上訴人又怎能於八十八年九月底就撥打此一電話。
    3.被上訴人指控上訴人妨害自由，係第一次向中正一分局報案時，就明確供稱騷
      擾之人，就是上訴人，且自陳於八十八年九月底即遭上訴人電話騷擾，此觀被
      上訴人八十九年九月二十二日於中正一分局第一次偵訊筆錄即明。因此，被上
      訴人指控上訴人，應非看得警員出據之通聯紀錄，才確定是遭上訴人騷擾。
    4.據被上訴人歷次所撰寫狀子內容、庭訊筆錄及警局訊問筆錄等資料觀之，被上
      訴人就何時知悉打電話之人就是上訴人及是否知悉打電話之人就是上訴人等情
      事，都無一相符，亦徵被上訴人故意誣陷上訴人為無端騷擾之犯罪人，足令上
      訴人社會地位受有貶損。又依八十九年九月二十二日及八十九年十一月三日被
　    上訴人之警訊筆錄，被上訴人指證打電話之人確是上訴人，而且提供上訴人所
      有電話號碼0000000000、00000000、00000000供
      中正一分局調閱通聯紀錄之用，中正一分局並未查覺有任何電話騷擾情事，此
      有被上訴人八十九年十一月三日之偵訊筆錄可按，顯見被上訴人一開始即自行
      提供上訴人所有之電話，並且指控上訴人就是以此等門號騷擾被上訴人，而被
      上訴人如此未經求證之行為，即胡亂指控，難無侵害上訴人名譽之意思。
三、證據：除援用第一審所提證據外，聲請調查行動電話0000000000號租
    用人資料、電話０二─00000000租用人資料、調閱台北市警察局中正一
    分局所調閱之上訴人電話通聯紀錄資料。
乙、被上訴人方面：
一、聲明：(一)上訴駁回。(二)訴訟費用由上訴人負擔。
二、陳述：除與原判決記載相同者外，補稱略以：
  (一)被上訴人於八十九年十一月三日要求中正第一分局調閱被上訴人及被上訴人之妹
    行動電話雙向通聯紀錄，嗣經警員查明被上訴人及被上訴人之妹之行動電話確係
    遭上訴人乙○○持續騷擾。
　(二)被上訴人第一次與上訴人乙○○見面係在八十九年十一月九日於台灣台北地方法
    院檢察署八十九年他字第三七七六號妨害家庭案開庭時，兩造既從未見面及通電
    話，且上訴人自承係在八十九年四月間才懷孕，自不可能如上訴人所言係為談懷
    孕墮胎之事，足證上訴人自八十八年九月底開始至八十九年八月間持續電話騷擾
    ，其目的在騷擾被上訴人。
  (三)被上訴人指稱遭受上訴人電話騷擾之事實，並非被上訴人憑空捏造而提出告訴，
    係憲法所保障人民訴訟權利之正當行使，而非不法行為。
  (四)被上訴人於九十三年一月五日向中華電信公司申請「租用人配用電話號碼歷史」
    ，其上記載：被上訴人持用之0000000000號手機，啟用日期：3.
    ，截止日期：11.，使用狀況：換選號；而0000000000號手機，啟
    用日期：11.，截止日期8.，使用狀況：退租。其事實乃因被上訴人於八
    十八年三月二十三日原係租用0000000000號手機，嗣因遭電話騷擾，
    乃於同年十一月二十四日向中華電信『換選號碼』為0000000000號，
    惟電話騷擾情形仍不斷，不得已於八十九年八月二十五日退租。惟據中華電信函
    覆鈞院所附之附件，就0000000000號手機之啟用日及截止日均有誤載
    ，且對於前開號碼截止日同時換選號碼為0000000000號手機之啟用日
    及退租日均未記載，經核對前開「租用人配用電話號碼歷史」，中華電信函覆本
    院之附件顯有漏列。被上訴人原係租用00000000號電話，嗣因電話騷擾
 　 ，乃於同年十一月二十四日向中華電信換號為00000000號，而手機門號
    0000000000號亦於同日換號為0000000000號，惟電話騷擾
    情形仍不斷。因電信業者就通聯紀錄僅保存六個月，故被上訴人向中正一分局報
    案時，該局僅要求被上訴人提供目前使用之電話，即上述換號後之號碼供該局調
    閱通聯紀錄之用。
三、證據：除援用第一審所提證據外，補提台灣士林地方法院檢察署九十一年度偵字
    第一四三三號妨害家庭案件3.18.訊問筆錄影本乙份、中華電信公司租用人配用
    電話號碼歷史影本乙份、臺灣臺北地方法院九十二年度偵字第二二四五八號不起
    訴處分書影本、臺灣高等法院檢察署九十三年度上聲議字第一二一七號處分書影
    本。
    理　　由
一、上訴人起訴主張：上訴人與被上訴人之丈夫謝霖芬因婚外情懷孕墮胎後，上訴人
    為處理懷孕墮胎之事，以電話撥打被上訴人及被上訴人之胞妹林淑莉之0000
    000000號、0000000000號行動電話，但被上訴人卻懷疑上訴人
    係因要求被上訴人給付壹仟伍佰萬元不成，始撥打上開電話，竟以上訴人涉有妨
    害自由等情事，向中正一分局提出告訴，案經士林地檢署起訴處分。而被上訴人
    所使用之0000000000號行動電話，係自八十八年底才開始申請；惟被
    上訴人於八十九年九月二十二日，在中正一分局偵訊筆錄時竟指稱，被上訴人所
    使用之上開行動電話，係自八十八年九月底，即開始遭到上訴人之電話騷擾，足
    認被上訴人此部分之指述，顯有不實。另被上訴人明知上訴人係因懷有訴外人謝
    霖芬之小孩，欲妥為處理此事，始與訴外人謝霖芬聯絡，並非以懷孕墮胎後，要
    求被上訴人賠償壹仟伍佰萬元；但被上訴人卻於九十年一月二十日，在中正一分
    局偵訊筆錄中指稱，上訴人為要索討壹仟伍佰萬元不成，始以電話騷擾；且雙方
    往來文件，從未有壹仟伍佰萬元之記載，被上訴人竟虛構上訴人要求鉅額賠償，
    作為誣指上訴人電話騷擾之動機。又上訴人撥打之上開電話，實際上係由被上訴
    人主動掛斷；但被上訴人於九十年二月二十七日，在上開刑事案件偵查時指稱，
    被上訴人所接獲之電話，係由被上訴人主動掛斷，非由上訴人掛斷。是被上訴人
    對事實知之甚詳，竟故意捏造事實向警方報案，致上訴人接受警方之訊問，以及
    士林地檢署以妨害自由之被告身分訊問，顯已涉嫌誣告刑責外，並具有主觀上之
    故意或過失，致上訴人因此社會地位遭有減損，名譽權顯受有侵害。爰依民法第
    一百八十四條第一項前段、第一百九十五條第一項之規定，請求被上訴人給付壹
    佰萬元，及自起訴狀繕本送達翌日起至清償日止，按年息百分之五計算之利息等
    語。
二、被上訴人則以：被上訴人於八十八年九月間，因住家及被上訴人娘家、被上訴人
    妹妹之手機，連續遭到電話騷擾，不得已於八十九年九月二十二日，向中正一分
    局報案。嗣經警員調出通聯紀錄，被上訴人始確定係遭上訴人電話騷擾。後因上
    訴人未再進行電話騷擾，被上訴人乃於九十年二月二十七日，在士林地檢署九十
    年度偵字第二○六六號妨害自由案件開庭時，向承辦檢察官表示不願追究之意思
    。況且，上開刑事案件不起訴處分之意旨，僅係認為上訴人之電話騷擾行為，與
    中正一分局移送報告意旨所認定上訴人所為，與強制罪犯行之構成要件不合，而
    為不起訴處分。由上事實，足證被上訴人起初係因遭不明人士持續電話騷擾，向
    中正一分局報案。是被上訴人所為並無不法，亦無故意或過失，更遑論有何加害
    行為。又上訴人以受被上訴人誣告為理由，依民法第一百九十五條第一項之規定
    ，主張名譽權受有損害，請求賠償慰藉金，須上訴人因該誣告行為，致名譽權受
    有損害，精神上有痛苦為必要，上訴人自應就其名譽權受有損害之事實，負舉證
    責任等語，資為抗辯。
三、上訴人主張其與被上訴人之夫謝霖芬曾因婚外情懷孕墮胎，打電話至被上訴人及
    被上訴人之胞妹林淑莉之0000000000號、0000000000號行
    動電話，但被上訴人竟以上訴人涉有妨害自由等情事，向中正一分局提出告訴，
    案經士林地檢署九十年偵字第二○六六號妨害自由案件，以不起訴處分，就此事
    實為被上訴人所不爭執，並據上訴人提出士林地方法院檢察署九十年偵字第二○
    六六號不起訴處分書一份為證，應認為真正。有爭議者，被上訴人上開向警方提
    出告訴，是否係不法侵害上訴人之名譽，應依民法第一百八十四條第一項前段負
    損害賠償責任。
四、經核本件上訴人無非以：被上訴人在中正一分局偵訊時稱，自八十八年九月底
    ，即開始遭到自上訴人之電話騷擾，但被上訴人所稱之被騷擾之行動電話000
    0000000號，自八十八年底始申請，所稱被騷擾之時間，顯有不實；上
    訴人係因懷有被上訴人之夫謝霖芬之小孩，欲妥為處理此事，始與謝霖芬聯絡，
    並非以懷孕墮胎後，要求被上訴人賠償壹仟伍佰萬元，但被上訴人卻指稱，上訴
    人是為索討壹仟伍佰萬元不成，始以電話騷擾，顯見被上訴人虛構事實；上訴
    人所撥打之上開電話，均係由上訴人主動掛斷；但竟在刑事案件偵查時指稱，所
    接獲電話，係由被上訴人主動斷，非由上訴人掛斷，因此認被上訴人對事實知詳
    ，竟故意捏造事實，致上訴人因此社會地位遭有減損，名譽權顯受有侵害。但查
    ：
  (一)被上訴人前於八十九年九月二十二日，在中正一分局之員警製作警訊筆錄時，指
    稱：「（警員問：你有那幾線電話受到騷擾？於何時騷擾？）有我家電話（○二
    ）00000000、（○二）00000000，及我的行動電話00000
    00000遭到騷擾，時間係於八十八年九月底開始」等語，業據原審法院調閱
    偵查卷核閱屬實，而被上訴人之上開指訴，顯係就其所使用之家中電話、自己行
    動電話，自八十八年九月底即受到騷擾，而非專指0000000000號之行
    動電話而言。上訴人固否認曾於刑事案件及本件訴訟中自承自八十八年九月底開
    始以電話騷擾，但自承認自八十九年四月開始因懷孕一事而有以電話與謝霖芬聯
    絡，依此被上訴人於同年九月二十二日向警指訴係受到上訴人電話騷擾之事實，
    是否為惡意之騷擾行為，當因個人主觀之認知而有不同，但被上訴人之夫謝霖芬
    與上訴人因有婚外情，上訴人因而懷孕，並論及金錢賠償一事，被上訴人一再接
    獲上訴人之電話，認係惡意騷擾向警報案，而非四處宣揚，核其所用方法應屬適
    當，而其指訴被騷擾開始日期縱未盡相符，亦非故意虛構構事實，藉以詆毀上訴
    人之名譽，不能因此認有何過失可言，上訴人執被上訴人在警訊筆錄中指訴自八
    十八年九月底開始受到騷擾之片斷，及以被上訴人所申請使用之行動電話係在年
    底開始，另號電話係八十九年一月開始申請使用，因此不可能自八十八年九月開
    始被騷擾，以及電話是由何造主動掛斷等枝節末微之細節不符，即認被上訴人故
    意虛構被騷擾事實，以此損害其名譽，因此請求被上訴人為精神上賠償，顯無足
    取。
　(二)上訴人雖以其打電話目的僅是在商量自己懷孕如何解決問題而已，並非在要求一
　  千五百萬元賠償金問題等語。惟查，被上訴人於九十年一月二十日，在中正一分
    局之員警製作警訊筆錄指稱：「（警員問：乙○○（上訴人）為何要電話騷擾妳
    ？）她（上訴人）和我先生謝霖芬有婚外情，又稱於八十九年四月間懷了孩子，
    要求我先生給她錢，八十九年六月二十四日，她和其父親到新光醫院找我先生說
    ，不管孩子生不生，錢要一次付清，金額我們自己想看要給多少，六月二十六日
    她又有打電話來，表示要佰萬元，我們不願意支付，她六月二十八日便至公保
    大樓我先生上班的地方，向我先生說如果不給她錢，就要公布婚外情的事，讓他
    名譽掃地」、「（警員問：有無其他意見？）她（上訴人）六月二十八日找我先
    生時，向他開口要壹仟伍佰萬元，但是我們沒答應」等語。被上訴人於上開刑事
    案件中，固指稱上訴人開口向謝霖芬索討壹仟伍佰萬元之事實。但查上訴人確曾
    與被上人之夫謝霖芬發生婚外情並懷孕，而謝霖芬在台北地檢署九十年他字第一
    八九○號妨害秘密案件中，確曾指稱上訴人就此要求支付壹仟伍佰萬元，此有台
    北地檢署九十年他字第一八九○號訊問筆錄影本在卷（原審卷八六頁）。又上訴
    人於原審提出之和解書草稿，其上亦記載：「一、男女雙方因誤會產生之糾紛，
    雙方願息事寧人、達成和解，男方（指訴外人謝霖芬）給付女方賴佩凌新台幣六
    百萬元做為慰藉費，並當場付清，由女方親收，不另立據」等語（原審卷七０頁
    ），該和解書草稿縱非由上訴人所書寫，但亦足認雙方確曾因上訴人懷孕一事商
    談過程中，曾提及高額賠償金一事，依此被上訴人於刑事偵查中指稱上訴人曾向
    謝霖芬要求支付壹仟伍佰萬元之事，縱金額有誤，亦不能認被上訴人係故意虛構
    事實，以此詆毀上訴人名譽。且核上訴人確曾多次打電話予被上訴人，並於與謝
    霖芬之商談和解一事中論及高額金錢賠償一事，被上訴人認為已受上訴人電話騷
    擾而向警報案，請求偵辦，核其情節亦無過失可言，難謂其有何故意或過失可言
    ，即與侵權行為要件有別。
  (三)又訴訟權為憲法所保障之人權，被上訴人因多次接獲上訴人之電話，向警請求偵
    辦並提出刑事告訴，係行使憲法上之權利，乃屬正當權利之行使，核其告訴行為
    無不法可言。而民法第一百八十四條第一項前段之故意或過失不法侵害他人權利
    者，亦應以不法為要件，如係正當合法行使權利者，即可阻卻不法，而不構成侵
    權行為責任。本件被上訴人接獲上訴人多次撥打電話，向中正一分局提出告訴，
    係屬憲法所保障人民訴訟權之正當行使，自可阻卻不法，亦核與侵權行為之構成
    要件不合。
四、綜上所述，上訴人主張，為不足採，被上訴人抗辯尚屬可信。從而，上訴人主張
    本於侵權行為法律關係，請求被上訴人給付新台幣壹佰萬元整暨本訴訟繕本送達
    之翌日起至清償日止，按年息百分之五之利息，為無理由，不應准許。原審為上
    訴人敗訴之判決，及駁回其假執行之聲請，並無不合。上訴意旨指摘原判決不當
    ，求予廢棄改判，為無理由，應予駁回。
五、本案事證已臻明確，兩造其餘攻擊防禦方法，縱審酌，亦無礙訴訟判決結果，即
    無一一論述必要。
六、據上論結，本件上訴為無理由，依民事訴訟法第四百四十九條第一項、第七十八
    條，判決如主文。
中　　　華　　　民　　　國　　九十三　　年　　　五　　　月　　二十六　　日
                              民事第三庭
                                  審判長法  官  吳  謙  仁
                                        法  官  蘇  瑞  華
                                        法  官  魏  大  喨
正本係照原本作成。
不得上訴。
中　　　華　　　民　　　國　　九十三　　年　　　五　　　月　　二十七　　日
　　　　　　　　　　　　　　　　　　　　書記官  李  華  安
